臺灣臺中地方法院刑事判決　　　　　　　95年度訴字第1309號
公　訴　人　臺灣臺中地方法院檢察署檢察官
被　　　告　劉昱辰原名丁○○.
選任辯護人　陳世煌律師
　　　　　　黃俊昇律師
被　　　告　乙○○
指定辯護人　陳盈壽律師
被　　　告　戊○○
指定辯護人　酈長春律師
上列被告等因違反毒品危害防制條例案件，經檢察官提起公訴（
95年度偵字第1629號、第4742號、第6138號、第6320號），本院
判決如下：
    主    文
劉昱辰販賣第三級毒品未遂，處有期徒刑年，門號零玖壹貳肆
零肆零柒號行動電話壹支沒收，如全部或一部不能沒收時，追
徵其價額。
乙○○、戊○○均無罪。
    犯罪事實
一、劉昱辰（原名丁○○，本院審理中更名為劉昱辰，綽號海龜
    ）基於販賣第三級毒品愷他命（KETAMINE，俗稱K他命）之
    犯意，自民國94年12月中旬某日起，多次接續以其所有之門
    號0000000000號行動電話（未扣案）撥打友人乙○○所有之
    門號0000000000號行動電話，向乙○○表示其有批第三級毒
    品愷他命待售，每包賣新臺幣（下同）950元，希望乙○○
    可以自行買下或代為尋覓買主，若覓得買主，乙○○每包可
    獲得50元之利潤等語，惟均遭乙○○予以回拒，而未得逞。
    且乙○○為免受劉昱辰牽累，復即向臺中縣警察清水分局安
    寧派出所警員李財安、張雲虎等人報警求援，惟因乙○○所
    述情節，尚無具體事證可佐，李財安、張雲虎等人質疑其真
    實性，而未予積極處理，僅告知乙○○若劉昱辰再度來電，
    可要求劉昱辰出來會面等語。迄至95年1月15日上午某時許
    ，劉昱辰因屢向乙○○兜售，或央其代尋買主均未果，乃轉
    念改去電向乙○○表示其要將愷他命攜至臺中交予乙○○，
    其2人可以一起向外兜售推銷等語，乙○○聞言，雖無共同
    販賣之真意，惟因前曾受李財安、張雲虎之叮囑，仍先假意
    予以應允，並即將此情通報李財安等人。其後，約於當日晚
    間7時許，乙○○、劉昱辰再經多次電話、簡訊之聯繫後，
    終洽定於當日晚間9時許，在臺中縣梧棲鎮1段699號梧棲童
    綜合醫院（下稱童綜合醫院）前會面交付毒品。雙方協議既
    成，乙○○旋即將此據實轉告李財安等人，李財安等因乙○
    ○此次情資內容具體，可信性較高，乃向上呈報獲准後，隨
    即會同所內其餘員警及乙○○等共同前往童綜合醫院埋伏、
    等候劉昱辰。劉昱辰不知乙○○並無共同販賣之意，且已先
    報警處理，仍依雙方所議內容，將其無正當理由所持有之第
    三級毒品愷他命1批（無積極證據證明於持有之初，即係基
    於販賣之意而持有），以夾鏈袋分裝為78包（合計含袋總重
    為63.2504公克），並藏置於1只銀色CD盒內（未扣案，查無
    積極證據可認係劉昱辰所有），適其不知情之友人施睿哲欲
    駕駛車號8795—JW號自用小客車前往臺北，劉昱辰遂央求施
    睿哲順道搭載其至童綜合醫院赴約，施睿哲不疑而予應允，
    並約定於當日晚間8時許，在彰化縣永靖鄉永靖國中前會合
    ，劉昱辰即攜上開內藏第三級毒品愷他命之銀色CD盒依時與
    施睿哲會合後，乘坐由施睿哲所駕駛之上開車輛趕赴童綜合
    醫院，嗣約於當日晚間9時30分許抵達，劉昱辰攜上開銀色
    CD盒下車後，旋即為李財安、張雲虎等埋伏員警所當場予以
    逮獲，並扣得前揭第三級毒品愷他命78包合計含袋重63.250
    4公克。
二、案經臺中縣警察局清水分局、臺中市警察局第一分局分別報
    請臺灣臺中地方法院檢察署檢察官偵查起訴。
    理    由
壹、程序部分：
一、按「被告以外之人於審判外之言詞或書面陳述，除法律有規
    定者外，不得作為證據。」刑事訴訟法第159條第1項雖定有
    明文；惟按「被告以外之人於偵查中向檢察官所為之陳述，
    除顯有不可信之情況者外，得為證據。」、「被告以外之人
    於審判外之陳述，雖不符前4條之規定，而經當事人於審判
    程序同意作為證據，法院審酌該言詞陳述或書面陳述作成時
    之情況，認為適當者，亦得為證據。當事人、代理人或辯護
    人於法院調查證據時，知有第159條第1項不得為證據之情形
    ，而未於言詞辯論終結前聲明異議者，視為有前項之同意。
    」同法第159條之1第2項、第159條之5亦分別定有明文。立
    法意旨在於傳聞證據未經當事人之反對詰問予以核實，原則
    上先予排除。惟若當事人已放棄反對詰問權，於審判程序中
    表明同意該等傳聞證據可作為證據；或於言詞辯論終結前未
    聲明異議，基於尊重當事人對傳聞證據之處分權，及證據資
    料愈豐富，愈有助於真實發見之理念，且強化言詞辯論主義
    ，使訴訟程序得以順暢進行，上開傳聞證據亦均具有證據能
    力。而查本件證人施睿哲於警訊中、證人即共同被告乙○○
    於警偵訊中之證述內容，依卷證所示，其等作成之狀態，並
    無違背其等個人意思而為陳述，或其他違法取供之情形，被
    告3人、選任及指定辯護人等對證人施睿哲上開所述，被告
    劉昱辰、戊○○及選任、指定辯護人對於證人乙○○上開所
    述，於本院審理中復不爭執其等之證據能力（見本院卷第65
    頁、第103頁），足認均無顯不可信之情況，依前述同法第1
    59條之1第2項、第159條之5規定，自有證據能力。
二、再按證人、鑑定人依法應具結而未具結者，其證言或鑑定意
    見，不得作為證據。刑事訴訟法第158條之3定有明文。本件
    證人即共同被告劉昱辰於警訊中之證詞未經具結，被告乙○
    ○、戊○○，及指定辯護人等於本院審理中復已陳明證人劉
    昱辰於警訊時之證述內容對被告乙○○、戊○○所被訴犯罪
    之部分無證據能力（見本院卷第65頁），即表示反對將此等
    傳聞證據納入本件被告乙○○、戊○○被訴犯罪部分之證據
    資料中，依上開規定，並參諸前揭一所示說明之反面解釋，
    證人劉昱辰於警訊中之證詞，就被告乙○○、戊○○被訴犯
    罪之部分即無證據能力（但仍可執為彈劾證據使用）。
三、又被告劉昱辰於警訊中之供述內容，雖就被告乙○○、戊○
    ○被訴部分無證據能力，惟劉昱辰於警訊中所述，係出於其
    本人任意性所為（至是否出於陷害教唆之不正方式取得，另
    如後四部分所述），業經被告劉昱辰於本院審理中所自承不
    諱，並為選任辯護人所不爭執（見本院卷第262頁、第293頁
    ），是被告劉昱辰上開供述內容，就被告劉昱辰自己本人所
    被訴犯罪之部分，自可執為本案實體判斷之依據，僅其所述
    內容是否確與事實相符，而有證據能力並可採信（證據能力
    部分，另參後述四；貳、一、(二)、(3)、(5)部分所述），仍應
    由本院調查有無適宜證據可據以補強後，再行論斷。
四、被告劉昱辰之選任辯護人於本院審理中一再主張被告劉昱辰
    係遭被告乙○○、警員等人設計，陷害教唆被告劉昱辰攜帶
    扣案毒品至童綜合醫院與被告乙○○交易，被告劉昱辰應不
    成立犯罪，因此而取得之證據資料，亦應不具證據能力云云
    。然所謂陷害教唆是以「誘人入罪」之意思，對於一個原無
    犯罪意思之人，經由明示或默示的意思，惹起被教唆人犯罪
    決意。如行為人原本即具有犯罪之故意，僅因為逮捕而提供
    犯罪機會，本與所謂陷害教唆須行為人本無犯罪意思，而因
    教唆人之教唆始萌生犯意者不同。蓋「按所謂陷害教唆，係
    指犯罪行為人原不具犯罪之故意，純因司法警察之設計教唆
    ，始萌生犯意，進而著手實行犯罪構成要件行為之謂」（最
    高法院92年台上字第6008號判決可參）。又按最高法院92年
    台上字4558號判決亦指出：【所謂『陷害教唆』，係指行為
    人原不具犯罪之故意，純因司法警察之設計教唆，始萌生犯
    意，進而實施犯罪構成要件之行為者而言。申言之，因『陷
    害教唆』係司法警察以引誘或教唆犯罪之不正當手段，使原
    無犯罪故意之人因而萌生犯意而實施犯罪，再進而蒐集其犯
    罪之證據或予以逮捕偵辦；縱其目的係在於查緝犯罪，但其
    手段顯然違反憲法對於基本人權之保障，且已逾越偵查犯罪
    之必要程度，對於公共利益之維護並無意義，其因此等違反
    法定程序所取得之證據資料，應不具有證據能力。又『陷害
    教唆』與警方對於原已具有犯罪故意並已實施犯罪行為之人
    ，以所謂『釣魚』之偵查技巧蒐集其犯罪證據之情形有別，
    自不得混為一談。又違背法定程序而取得之證據，其有無證
    據能力，仍應審酌人權保障及公共利益之均衡維護，始足以
    資認定。若認其違反人權保障之情形嚴重，且排除該項違背
    法定程序取得之證據，於公共利益之均衡維護無影響者，自
    得認該項證據欠缺證據能力，而予以排除；非謂警方協助偵
    查犯罪所取得之證據，不問其取得之過程有無違反法定程序
    ，亦不論其違反法定程序取得證據對於人權保障及公共利益
    之均衡維護有無影響，均一律認其具有證據能力。】可見所
    謂「陷害教唆」與「釣魚」之情形並不相同，不得混為一談
    。而查，證人即被告乙○○於警訊中供證稱：「（員警問：
    丁○○要向你兜售何種東西？）我只知道K他命，糖果是什
    麼我就不清楚。」、「（員警問：有無補充意見？）因為丁
    ○○每天打電話給我，叫我去找買主，我不知道要如何找買
    主，所以向清水分局安寧派出所報案抓他。」等語，嗣於偵
    訊中亦稱：「（檢查官問：為何不用了？）有海龜的朋友擾
    亂我，因為他叫我去找買主買他的毒品，但我跟他說我沒有
    買主，我就去清水分局安寧派出所報案跟警員說有人一直叫
    我買他的毒品，警方就要我配合，用電話引海龜出來，要查
    緝海龜‧‧‧。」、「（檢察官問：你跟丁○○關係？）‧
    ‧‧海龜在1個月前打電話給我說他有東西，說他有糖果、K
    等，‧‧我有問我太太看怎麼辦，我太太叫我去報案，我才
    去報案引誘他出來。」等語，嗣於本院審理中結證稱：「（
    選任辯護人問：有無曾經說過要幫丁○○找買主？）丁○○
    一直打電話來亂，說要買Ｋ他命，來要我幫他找買主。」、
    「（選任辯護人問：丁○○何時開始打電話來亂？）94年12
    月中左右他就有打電話來亂，當時我有去報警。」、「（選
    任辯護人問：當時警察如何跟你說？）警察跟我說，如果他
    打電話來，你就給他亂回去，叫他來阿。」、「（檢察官問
    ：丁○○何時跟你說要你幫忙找買主？）94年12月中旬的時
    候，他打電話來說有Ｋ要賣我，叫我幫他找買主，我說沒有
    ，我現在在做生意，我叫他自己去找買主，可是他就一直打
    電話來。」、「（檢察官問：你是接到丁○○的電話後才打
    電話給警方？）我的店就在派出所附近，我用走路去派出所
    報警，我是跟甲○○○○講的。」、「（檢察官問：講了之
    後？）警察跟我說，如果丁○○再打電話來，你就跟我講，
    甲○○○○還跟我說，如果丁○○再打來亂的話，你也可以
    給他亂回去，叫他不然過來。」等語。另證人即臺中縣警察
    局清水分局安寧派出所警員張雲虎於本院審理中亦到庭結證
    ：「（選任辯護人問：在94年11月、12月、95年1月，乙○
    ○有無打你的行動電話或派出所的電話找你？）我記得他有
    來派出所找過我，也有傳簡訊給我。」、「（選任辯護人：
    問乙○○找你的目地及簡訊的內容？）他找我是說有人要賣
    毒品給他，簡訊的內容大概是說毒品是什麼東西，看完之後
    我就刪掉。」、「（選任辯護人問：當時乙○○有無說何人
    要賣毒品給他？）當時我對他的話有存疑，聽過就算了。」
    、「（選任辯護人問：為何那天會帶乙○○去？）因為乙○
    ○說要賣毒品給他的那個人今天會來臺中，我就把這件事報
    告所長，所長就把當日有上班的人找來，一起去那邊埋伏。
    」、「（選任辯護人問：乙○○告訴你的訊息時間是在1月
    15 日〈指95年，下同〉還是之前？）時間在1月15日那天早
    上，他說那個人不曉得會不會來，到了晚上，他說那個人會
    來，我才報告所長。」、「（檢察官問：本案乙○○是你們
    派出所破獲本案的線民？）可以這麼說，只是他一開始說我
    們不相信，是這次他說對方會上來，我們才去埋伏。」等語
    。又證人即臺中縣警察局清水分局安寧派出所警員李財安亦
    於本院審理中到庭結證稱：「（選任辯護人問：乙○○有無
    曾經打你或派出所的電話，或到派出所找你，有提到有人要
    賣他毒品這件事情？）有。」、「（選任辯護人問：乙○○
    如何說？）他說有1個人打電話給他說問他要不要買毒品。
    」等語在卷。經核證人乙○○、張雲虎、李財安上開所述，
    均一致證稱本件係因被告劉昱辰自95年12月中旬左右起即先
    向證人乙○○兜售毒品或委請證人乙○○向外尋覓買主，證
    人乙○○因不欲牽涉其中，乃向警方檢舉，惟警方初始仍存
    疑、抱持觀望，待至95年1月15日晚間許，因證人乙○○所
    提情資漸趨具體，警方始依證人乙○○該次所提情資內容，
    於同日稍後會同證人乙○○前往童綜合醫院埋伏，之前警方
    實不知被告劉昱辰確係存在，抑或係被告劉昱辰究有無與證
    人乙○○聯繫交易毒品等情事；甚而，證人乙○○更已明確
    結證係被告劉昱辰先向其兜售毒品，並託其代尋買主，其始
    向警方檢舉，並要求被告劉昱辰至童綜合醫院前交付毒品等
    語；則縱其後被告劉昱辰係應證人乙○○之要求前往童綜合
    醫院交付毒品時，當場為早已埋伏在此等候之警方所查獲，
    然據此，更亦顯示被告劉昱辰確實原即有販賣毒品予證人乙
    ○○之犯意，嗣因遭證人乙○○拒絕後，始改意邀約證人乙
    ○○共同參與販賣，並因此而至童綜合醫院前與之進行毒品
    交付，惟因證人乙○○已先行向警方檢舉致交付不成。是以
    ，退而言之，本件縱或係證人乙○○先向被告劉昱辰佯購毒
    品或參與共同販賣，再將線報透露予警方，本不影響被告劉
    昱辰販賣毒品罪責之成立，又縱或員警於本案有實施誘捕行
    為，惟至多僅係以「釣魚」之方式蒐集犯罪證據，被告劉昱
    辰本有販賣第三級毒品愷他命之犯意，並非因警方之教唆始
    生此犯意，換言之，被告劉昱辰於本案犯行之行為決意，並
    非因員警之行為而「強制」發生，被告劉昱辰自由決定其意
    志之空間尚稱甚廣，員警所為行為並未因而嚴重影響被告劉
    昱辰基於人格自由發展權所生之決意及行為自由，衡諸本案
    偵查行為及被告劉昱辰之權利，並無受害或受影響極輕微之
    程度，警員所為誘捕行為亦尚稱相當，不違比例原則，所取
    得之證據，即扣案之第三級毒品愷他命78包合計含袋重63.2
    504公克，及被告劉昱辰為警查獲後所為之警訊供述，自均
    難認係以不正方式取得，而認無證據能力。因此，被告劉昱
    辰之選任辯護人認本件係警方之陷害教唆，因此所取得之證
    據無證據能力云云，即有誤會。
貳、實體部分：
一、有罪部分（即被告劉昱辰部分）：
  (一)上開犯罪事實欄所載事實，訊據被告劉昱辰於本院審理中除
    辯稱：係證人乙○○要買毒品，一直拜託其，而其因愛面子
    ，不喜歡被朋友講話，才答應去幫他找，並約在童綜合醫院
    前交給乙○○，其並沒有要販賣營利云云外，餘均坦承不諱
    。
  (二)經查：
   (1)前揭自被告劉昱辰於童綜合醫院前，因突遇警埋伏逮捕而
     在其所持有之銀色CD盒內所起獲之略偏黃的白色細小顆粒
     結晶（並有潮解現象）計78包，經本院依職權送請詮昕科
     技股份有限公司以RO去離子水溶解進行固相萃取，所得萃
     取液於45度C下以氮氣吹乾，再以乙酸乙酯重新溶取，直接
     上氣相層析質譜儀經Full Scann Mode分析結果，確均係第
     三級毒品愷他命（合計含袋重63.2504公克）無訛，有該公
     司95年12月25日藥物檢驗報告1紙附卷可憑（見本院卷第27
     8 頁至第280頁），是該扣案之略偏黃的白色細小顆粒結晶
     78包（合計含袋重63.2504公克），確屬毒品危害防制條例
     第2條第2項第3款所定之第三級毒品無疑。
   (2)被告劉昱辰雖以前詞置辯，惟被告劉昱辰如何自94年12 月
     中旬某日起，不斷以其所有之門號0000000000號行動電話
     撥打證人乙○○所有之門號0000000000號行動電話，向證
     人乙○○表示其有批第三級毒品愷他命待售，每包賣950元
     ，希望證人乙○○自行買下，或代為尋覓買主，且覓得買
     主後，證人乙○○每包可獲得50元之利潤等語；證人乙○
     ○又如何不願受其拖累，而予推拒並向證人李財安、張雲
     虎等人求援；然證人李財安、張雲虎等又如何因有所質疑
     ，而未予積極處理，僅告知證人乙○○若被告劉昱辰再度
     來電，可要求被告劉昱辰出來會面等語；及證人乙○○又
     如何於95年1月15日上午因被告劉昱辰再度向其表示要將愷
     他命攜至臺中交予其，其等2人可以一起賣等語，乃依先前
     證人李財安、張雲虎之叮囑，而假意予以應允，並與之約
     妥於當日晚間9時許在童綜合醫院前交付毒品，及證人乙○
     ○嗣又如何將上情告知證人李財安、張雲虎，並會同證人
     李財安、張雲虎等警方人員前往童綜合醫院埋伏當場逮獲
     被告劉昱辰，並扣得前揭第三級毒品愷他命等經過情節，
     業經證人乙○○於警偵訊及本院審理中證述甚詳，核與被
     告劉昱辰前揭及後述(3)部分之自白內容，及證人張雲虎、
     李財安於本院審理中結證如何受理證人乙○○之報案，並
     據其所提供之情資前往童綜合醫院前埋伏查獲本案等經過
     情節相符，復有前揭之第三級毒品愷他命78包扣案可稽，
     及證人乙○○所有門號0000000000號行動電話之通聯紀錄1
     份等在卷可稽，再參以證人乙○○與被告劉昱辰係多年好
     友，更無恩怨，另證人張雲虎、李財安係警務人員，與被
     告劉昱辰素不相識，為被告劉昱辰及證人乙○○、張雲虎
     、李財安所述甚詳，互核一致，並為公訴人、選任辯護人
     所不爭執，衡情，證人乙○○、張雲虎、李財安即無構詞
     攀誣被告劉昱辰，致陷誣告、偽證罪責之必要，足認證人
     乙○○、張雲虎、李財安上開證述內容，確均與事實相符
     ，應可採為被告劉昱辰論罪科刑之依據，是被告劉昱辰前
     詞所辯，無非事後推諉之詞，已不可信。
   (3)況被告劉昱辰於警訊中供稱：「（員警問：警方在你手中
     持有的銀色CD盒內發現有何物品。為何人所持有？）警方
     在我手中持有的銀色CD盒內發現有78包夾鏈袋裝的K他命毒
     品，都是我本人所持有。」、「（員警問：你所持有的K他
     命毒品，為何要分裝成78包夾鏈袋裝？）因為我是要用來
     販賣給不特定的對象，所以要分裝成78包裝，才能供應給
     客人使用。」、「（員警問：每包欲以多少代價販賣？）
     每包我是要以新臺幣950販賣。」等語，更已明確供承前揭
     扣案毒品係其所有，且為意圖販賣牟利，而將之分裝成78
     包，並已預擬妥每包售價950元等事實不諱，核與證人乙○
     ○前稱被告劉昱辰如何以每包愷他命賣950元，證人乙○○
     可自行買下，或代尋得買主後，每包亦可獲得50元之利潤
     等語而引誘證人乙○○自行買下或代尋買主等經過情節，
     及證人施睿哲於警訊中證稱被告劉昱辰表示要去童綜合醫
     院向朋友收錢，要順道搭其的車等語相符，除益徵證人乙
     ○○前開證述內容，確屬事實而可相信外，更適足以窺見
     被告劉昱辰於持有該等毒品後，即起意販售該等毒品營利
     ，並因此而前往童綜合醫院交付毒品予證人乙○○，猶見
     其所辯無販賣之意云云，確非事實，難以採信。且販賣毒
     品，罪責重大，政府查緝甚嚴，一般人避之猶恐不及，更
     無僅因愛面子，即幫他人販入毒品之理，故被告劉昱辰辯
     稱其因愛面子，所以才幫證人乙○○調貨云云，顯悖於常
     理，亦不可信。
   (4)至選任辯護人雖據被告劉昱辰前開所辯內容，另為被告劉
     昱辰利益而主張被告劉昱辰係遭陷害教唆云云，然查，被
     告劉昱辰前開所辯內容並非事實，尚不可信，已如前述，
     選任辯護人執此不實抗辯，進而為前揭論斷，已無所據，
     且本件亦查無陷害教唆之情事，併如前壹、四所述甚詳，
     不復贅敘，選任辯護人此部分主張，亦乏依據，自不足以
     為有利於被告劉昱辰之認定。
   (5)又按被告或共犯之自白，不得作為有罪判決之唯一證據，
     仍應調查其他必要之證據，以察其是否與事實相符。刑事
     訴訟法第156條第2項亦定有明文。其立法目的乃欲以補強
     證據擔保自白之真實性，亦即以補強證據之存在，藉之限
     制自白在證據上之價值。而所謂補強證據，則指除該自白
     本身外，其他足以證明自白之犯罪事實確具有相當程度真
     實性之證據而言，雖所補強者，非以事實之全部為必要，
     但亦須因補強證據與自白之相互利用，足使犯罪事實獲得
     確信者，始足當之。本件被告劉昱辰雖意圖營利，而接續
     多次向證人乙○○推銷扣案毒品或委其代尋買主遭拒後，
     改邀同證人乙○○共同參與販賣，並將扣案毒品攜之童綜
     合醫院前欲交付予證人乙○○藉以轉售牟利，固如前述，
     然被告劉昱辰於持有該等毒品之初，是否果基於營利之意
     而予以販入，或係持有中始起意販售予證人乙○○，或邀
     其共同轉售獲利，攸關被告劉昱辰應成立販賣既遂或未遂
     罪，自應依積極證據認定之。而查被告劉昱辰究如何取得
     本案毒品，又其取得原因本意為何？被告劉昱辰於警訊中
     先稱係在桃園夜店內向某不詳姓名之男子以每包850元買入
     ，欲再以每包950元之代價轉售牟利云云；嗣於偵訊中改稱
     毒品是向證人即共同被告戊○○購買，其係要跟證人乙○
     ○一起拿去賣云云；嗣於本院準備程序中供稱：毒品是託
     證人戊○○幫其買得，係要自己吃得云云；繼於本院審理
     中卻又改稱是證人乙○○要賣毒品，拜託其幫忙，其才去
     向證人戊○○調貨云云；先後所供不一（另詳如後述無罪
     部分所述），已有可疑，且所供關於證人乙○○、戊○○
     部分，亦為證人乙○○、戊○○所堅決予以否認；另其所
     述關於至桃園夜店購買扣案毒品一節，本院稽諸卷附資料
     ，除被告劉昱辰片面之供述外，別查無其餘證據資料可加
     以證明，既僅有其片面之自白，而查無適宜證據可資以補
     強佐證其此自白之真實性，則揆諸前揭說明，被告劉昱辰
     此部分（欲販賣毒品而至桃園夜店購買扣案毒品）之自白
     ，即係單一自白，無證據能力，遑論可據引為不利被告之
     認定。再者持有毒品，或意圖營利而販入、或自行製造，
     或為運輸，抑或係自行施用所持，其因多端，自不能僅以
     被告劉昱辰持有毒品，且於其後曾向證人乙○○兜售毒品
     ，甚而邀其共同販賣，並將毒品欲交予證人乙○○轉售即
     推論其必係意圖營利所販入而得，更不宜僅以被告劉昱辰
     持有毒品之數量不小，即推論其必係基於意圖營利而購入
     。是本件被告劉昱辰雖有將扣案毒品推銷予證人乙○○，
     及嗣將之攜至童綜合醫院前欲交付予證人乙○○藉以轉售
     牟利之行為，惟本院遍尋全卷證據資料，查無任何積極證
     據可資認定被告劉昱辰持有該等毒品之初，係本營利之意
     圖而販入，本罪疑為輕之法則，並為被告劉昱辰之利益，
     爰僅認定被告劉昱辰持有本案毒品之初，係單純無正當理
     由而持有，併此指明。
   (6)綜上所述，本件事證明確，被告劉昱辰之犯行洵堪認定。
  (三)按販賣毒品罪，雖不以販入之後復行賣出為構成要件，祇須
    以營利為目的將毒品販入或賣出，有一於此，其犯罪即經完
    成。但於此情形，必須其意圖營利而販入或賣出毒品之事實
    ，已經明確，始足當之（最高法院89年度台上字第3434號判
    決可資參照）。又按愷他命為毒品危害防制條例第2條第2項
    第3款所規定之第三級毒品。而本件被告劉昱辰持有本案第
    三級毒品愷他命之初，係單純無正當理由而持有，已如前述
    ，但被告劉昱辰於持有中，卻起意販賣營利，而多次誘使證
    人乙○○向其購買，即已著手實施販毒之行為，惟因證人乙
    ○○另有他慮而予拒絕，致未得逞，核被告劉昱辰所為係犯
    毒品危害防制條例第4條第6項、第3項販賣第三級毒品未遂
    罪，為未遂犯，應依修正後刑法第25條第2項規定（最高法
    院95年11月7日刑事庭第21次會議決議可資參照），按既遂
    犯減輕其刑。公訴人漏未審酌上情，認被告劉昱辰所犯係成
    立同條例第4條第3項之販賣三級毒品既遂罪，容有誤會，惟
    此僅係犯罪狀態之不同，而非處罰之獨立規定，尚不生變更
    起訴法條之問題。又被告劉昱辰先後多次向證人乙○○推銷
    第三級毒品愷他命之行為，係基於單一之營利意思，而利用
    同種式之機會，密切、緊接以數個舉動接續進行，以實現一
    個犯罪構成要件，侵害同一之法益，應為接續犯，而應包括
    論以一罪。又無正當理由而持有第三級毒品之行為，依毒品
    危害防制條例第11條之1之規定，並無處罰規定，即不為罪
    ，是被告劉昱辰無正當理由持有第三級毒品之行為，既無須
    視之為販賣行為之一部，而為販賣行為所吸收，公訴人認應
    單獨成罪，並為被告劉昱辰販賣之高度行為所吸收，亦有誤
    會。至證人乙○○雖嗣向被告劉昱辰偽稱欲共同參與販賣，
    但並無實際參與之真意，並即報請警方處理，而被告劉昱辰
    不知此情，仍本於販毒之故意，而依約攜帶毒品前往童綜合
    醫院前準備交付毒品予證人乙○○，惟證人乙○○原無參與
    販賣毒品之意思，其虛應與被告劉昱辰共同買賣毒品，意在
    協助警察辦案，以求人贓俱獲，故形式上其等就共同販賣毒
    品交易之意思表示，雖已經一致，被告劉昱辰並已攜毒準備
    交付，但因警察埋伏在側，伺機逮捕，事實上其等彼此間並
    不能真正達成共同買賣毒品之犯意聯絡，是證人乙○○就被
    告劉昱辰之販賣毒品部分，自不能認係共謀共同正犯（另參
    後述被告乙○○無罪部分所述），併此敘明。爰審酌被告明
    知第三級毒品愷他命戕害國人身心健康及危害社會風氣，至
    深且鉅，竟因貪圖利益，一時失慮即鋌而走險販賣牟利，惟
    念其販賣未致任何成果，且旋即遭警查獲，並將其所持有之
    第三級毒品愷他命全數起獲，而未流入市面，對於國家、社
    會之危害尚未生重大損害，及其犯罪後坦承大部分犯行，態
    度尚可等一切情狀，量處如主文所示之刑。至扣案之愷他命
    78包合計含袋重63.2504公克，均係第三級毒品，且係被告
    劉昱辰無正當理由所持有之物，業據被告劉昱辰陳明甚詳，
    應由查獲機關依毒品危害防制條例第18條第1項中段規定，
    另予宣告沒入銷燬之（行政沒入），本院爰不併予宣告沒收
    。而門號0000000000號行動電話1支，係供被告劉昱辰販毒
    所用之物，已如前述，且係被告劉昱辰所有，已據被告劉昱
    辰供述在卷，則應依同條例第19條第1項規定宣告沒收，如
    全部或一部不能沒收時，追徵其價額。至供被告劉昱辰犯罪
    所用之銀色CD盒1只（藏置上開毒品所用），因查無積極證
    據足認係被告劉昱辰所有，爰不併為沒收之諭知。
二、無罪部分（即被告乙○○、戊○○部分）：
  (一)公訴意旨另稱以：被告乙○○明知愷他命已列為毒品危害防
    制條例第2條第2項第3款所稱之第三級毒品，非經許可，不
    得販賣、轉讓或持有，竟與證人即同案被告劉昱辰共同意圖
    營利，基於販賣第三級毒品愷他命之犯意聯絡，先由證人劉
    昱辰以所有之0000000000號行動電話撥打被告戊○○所有之
    0000000000號行動電話聯絡愷他命交易事宜後，於95年1月
    15日晚間6、7時許，由證人劉昱辰在彰化縣永靖鄉鄭成功公
    園前，向被告戊○○以每包850元之價格，購入愷他命78包
    ，而持有第三級毒品愷他命。嗣證人劉昱辰於持有上開毒品
    後，於同日晚間8時許，搭乘不知情之施睿哲便車，前往童
    綜合醫院欲將上開毒品交予被告乙○○以每包950元價格轉
    賣以圖朋分利潤時，當場為警查獲，並扣得前揭毒品。因認
    被告乙○○、戊○○分別涉有毒品危害防制條例第4條第3項
    販賣第三級毒品罪嫌等語。
  (二)按犯罪事實應依證據認定之，無證據不得認定犯罪事實，不
    能證明被告犯罪者，應諭知無罪之判決，刑事訴訟法第154
    條第2項、第301條第1項分別定有明文。又犯罪事實之認定
    ，應憑真實之證據，倘證據是否真實尚欠明確，自難以擬制
    推測之方法，為其判斷之基礎。且認定犯罪事實之證據係指
    足以認定被告確有犯罪行為之積極證據資料而言，該項證據
    自須適合於被告犯罪事實之認定，始得採為斷罪資料。故刑
    事訴訟上之證明資料，無論其為直接或間接證據，均須達於
    通常一般人均不致有所懷疑，而得確信其為真實之程度，始
    得據為有罪之認定，若關於被告是否犯罪之證明未能達此程
    度，而有合理懷疑之存在，致使無從形成有罪之確信，根據
    罪證有疑，利於被告之證據法則，即不得據為不利被告之認
    定（最高法院53年臺上字第656號、29年上字第3105號、76
    年度臺上字第4986號及32年上字第67號判例參照）。
  (三)公訴人認被告乙○○、戊○○分別涉有前述部分罪嫌，無非
    係以證人即同案被告劉昱辰、暨證人施睿哲等之證述，及前
    揭查獲扣案之78包愷他命，卷附被告戊○○所使用之門號00
    00000000號、被告乙○○所使用之門號0000000000號行動電
    話之通聯記錄等為其論據。而訊之被告乙○○、戊○○於本
    院審理中，被告乙○○固坦認其自94年12月中旬時起，曾多
    次以電話與證人劉昱辰聯繫，期間並多次言及交易愷他命等
    事宜，嗣雙方更約定於95年1月15日晚間9時許，在童綜合醫
    院前交付前揭扣案毒品等事實不諱。被告戊○○亦不諱稱證
    人劉昱辰曾於95年1月15日晚間至其住處等語。惟被告乙○
    ○、戊○○均堅決有何販賣第三級毒品愷他命之情事，被告
    乙○○辯稱：證人劉昱辰自94年12月中旬某日起，即多次撥
    打其所有之門號0000000000號行動電話，向其表示願以每包
    950元之價格，將愷他命1批售予其，或由其代為尋覓買主，
    若覓得買主，其每包可獲得50元之利潤等語，惟其毒品深感
    厭惡，不欲沾累，乃予以回拒，且即向證人李財安、張雲虎
    等人求援，證人李財安、張雲虎並囑其證人劉昱辰若再度來
    電，可要求證人劉昱辰出來會面等語，嗣至95年1月15日上
    午，證人劉昱辰又再度來電向表示要將愷他命攜至臺中交予
    其，其等可以共同向外兜售等語，其為配合警方辦案，仍假
    意予以應允，並即將此情通報證人李財安等人，並會同證人
    李財安、張雲虎等警方人員共同前往童綜合醫院埋伏逮獲證
    人劉昱辰，其確無販賣愷他命之意，完全係為配合警方辦案
    等語。被告戊○○則係辯稱：證人劉昱辰當日係至其住處向
    其借錢，惟其並未答應，證人劉昱辰因此有些不悅，說了些
    難聽得話，其為安撫證人劉昱辰之情緒，始撥打多通行動電
    話與證人劉昱辰溝通聯繫，其確未交付前揭扣案毒品予證人
    劉昱辰，遑論係將之出售獲取利益；且證人劉昱辰離去後，
    其即與友人開車趕至高雄，不可能又同時與證人劉昱辰約在
    彰化縣永靖鄉境內交易毒品等語。
  (四)本院查：
   (1)關於被告乙○○部分：
     本件係因證人劉昱辰自95年12月中旬左右起即先向被告乙
     ○○兜售毒品或委請被告乙○○向外尋覓買主，被告乙○
     ○因不欲牽涉其中，乃向證人李財安、張雲虎檢舉，惟證
     人李財安、張雲虎初始仍存疑、抱持觀望，僅交待被告乙
     ○○若證人劉昱辰再度來電，可要求證人劉昱辰出來會面
     等語，嗣至95年1月15日上午因證人劉昱辰再度向被告乙○
     ○表示要將愷他命攜至臺中交予被告乙○○，並可與被告
     乙○○共同販賣等語，被告乙○○始依先前證人李財安、
     張雲虎之叮囑，虛意應允證人劉昱辰之邀，並與之約妥於
     當日晚間9時許在童綜合醫院前交付毒品，乃被告乙○○終
     得以將此告知證人李財安、張雲虎，並連同其餘警員合力
     在童綜合醫院埋伏當場逮獲不知情而前來應約之證人劉昱
     辰，並順利扣得前揭毒品之事實，業經本院於前論敘甚詳
     ，不復贅敘。是被告乙○○既係受證人李財安、張雲虎之
     意，為製造逮捕證人劉昱辰之機會，而虛意相允證人劉昱
     辰共同販賣毒品，始證人劉昱辰不疑赴約，而致遭警逮捕
     ，則被告乙○○主觀上顯然缺乏共同參與販賣第三級毒品
     之真意，即無犯罪之故意，自難以販賣第三級毒品罪論處
     ，又遑論可以證人劉昱辰之共犯視之，故被告乙○○辯稱
     其無販賣愷他命之故意等語，洵非無理，當可採信。
   (2)關於被告戊○○部分：
    證人劉昱辰於95年1月16日之警訊（證人劉昱辰之警訊證
      述無證據能力，於此僅為彈劾證據，下同）中係稱：「（
      員警問：你所持有的K他命毒品是由何處購買？每包購買
      的價格多少？）我是到桃園市火車站前的PUB夜店內，店
      名我忘記了，我進入店內後，隨意看到夜店內的不詳男子
      ，我問他說有沒有【K】可以買，他說有並帶我向另一名
      不詳姓名男子購買，我總共買78包，每包以850元購買，
      總共買了66,300元。」等語；同日偵訊時亦稱：「（檢察
      官問：你毒品來源？）我在桃園市火車站附近的夜店裡面
      買得‧‧」等語；同日稍後於本院羈押訊問時稱：「（本
      院問：K他命在何處買的？）我是在桃園夜店買的，我去
      夜店坐在吧台，有人向我搭訕，我向他表明要買K他命，
      價格是1包850元，我買78包。」等語；嗣於95年3月1日偵
      訊中則稱：「（檢察官問：你的K他命來源？）我跟1位綽
      號恐龍（即被告戊○○，下同）的男子拿得‧‧」、「（
      檢察官問：被逮捕當天幾點買毒品？）晚上7時許‧‧」
      、「（檢察官問：你們交貨地點？）鄭成功公園，即彰化
      縣永靖鄉的鄭成功公園交付，當時預定以40,000多元購得
      ，但錢還沒有給‧‧‧」等語；於95年3月10日警訊時稱
      ：「（員警問：你被查獲之K他命係從何處取得？）向一
      位綽號恐龍之男子取得。」、「（員警問：你於何時地向
      綽號恐龍取得K他命？）於95年1月15日晚上7、8點左右，
      在彰化縣永靖鄉鄭成功公園內。」、「（員警問：你向綽
      號恐龍取得K他命價格為何？）每小包850元。」等語；嗣
      於本院審理中證稱：「（檢察官：你被查獲時，有扣到什
      麼東西？）就是朋友寄放在我身上的CD盒，裡面有什麼東
      西我不曉得。」、「（檢察官問：何時才知道是K他命？
      ）被警察查獲時才知道是K他命。」、「（指定辯護人問
      ：是否記得你被查獲得那天晚上有去過他家〈指被告戊○
      ○住處〉？）有去過他家，約6、7點去的，我去他家他說
      有東西要寄放在我這邊。」、「（指定辯護人問：什麼東
      西？）我不清楚，我只知道是1個CD的盒子。」、「（指
      定辯護人問：你知不知道裡面是什麼東西？）不知道。」
      、「（指定辯護人問：這個東西確實在被告戊○○家裡拿
      到得？）是的。」、「（指定辯護人問：不是在永靖鄉鄭
      成功公園？）‧‧是在他家拿的。」、「（檢察官問：為
      何之前在偵查中說你跟被告戊○○買的？）15日那天被抓
      到時，偵訊我的警員叫我這樣說，說我在販賣毒品，他問
      我東西到底何人的，我說朋友寄放的，他說不可能，他說
      一定是你跟戊○○買的。」等語。就關於扣案毒品之來源
      ，證人劉昱辰或稱係於桃園某夜店內所購得，或稱係向被
      告戊○○所購，又或稱係被告戊○○所寄放云云，先後所
      述不一，且情節差異甚大，是否屬實，已非無疑。且就又
      如何自被告戊○○處取得扣案毒品，證人劉昱辰甚或稱係
      在95年1月15日晚間7、8時在彰化縣永靖鄉鄭成功公園前
      以40,000多元向被告戊○○所購，或稱係以每包850元前
      揭時、地向被告戊○○所購（合計78包，即66,300元），
      又或稱係在被告戊○○住處前，由被告戊○○交其保管云
      云，就被告戊○○究於何地、基於何因而將扣案毒品交付
      予其，證人劉昱辰所述亦前後矛盾，併有瑕疵甚明。再據
      卷附公訴人所提之被告戊○○所使用之門號0000000000號
      行動電話通聯紀錄所示，被告戊○○曾先後於95年1月15
      日晚間7時4分57秒、8時18分40秒、8時20分45秒、8時32
      分25秒撥打證人劉昱辰之門號0000000000號行動電話，及
      不詳姓名之案外人門號0000000000號、0000000000行動電
      話等，而其通話基地台位置則依序係在「彰化縣溪州鄉○
      ○段204地號」、「台南縣永康市○○路36號13樓之1頂樓
      」、「高雄縣岡山鎮○○路641號」等，核與被告戊○○
      所辯其當時係出發至高雄途中等語相符，足認被告戊○○
      於95年1月15日晚間7、8時許確係已自彰化至高雄途中，
      則被告戊○○顯不可能又同時在彰化縣永靖鄉鄭成功公園
      前，將扣案毒品交予證人劉昱辰，是證人劉昱辰前關於此
      部分之證述，並非事實，自不可信，益徵證人劉昱辰前揭
      所為證述內容之可信性價值甚微。據此，證人劉昱辰前述
      扣案毒品係被告戊○○所提供云云，或前後不一、相互矛
      盾，或與卷存證據資料不合，均有明顯瑕疵可指，自難以
      據為不利被告戊○○之認定。
    至公訴人為證明被告戊○○犯罪所另舉之卷附被告戊○○
      所使用之門號0000000000號行動電話通聯紀錄等，依其內
      容，充其量僅可證明被告戊○○於案發前曾與證人劉昱辰
      多次聯繫而已，並無法證明被告戊○○係在於證人劉昱辰
      聯繫交易毒品情事，自亦不能採為被告戊○○不利之認定
      。
   (3)綜據上述，公訴人認被告乙○○、戊○○分別涉有前揭罪
     嫌所舉之證據資料，經本院調查審閱後，尚不足以形成不
     利被告乙○○、戊○○之心證，此外，本院復查無其他積
     極證據足認被告乙○○、戊○○有公訴人所指之犯行，揆
     諸前揭法條及判例意旨，應為有利於被告乙○○、戊○○
     之認定，而為被告乙○○、戊○○無罪之諭知。
據上論斷，應依刑事訴訟法第299條第1項前段、第301條第1項，
毒品危害防制條例第4條第6項、第3項、第19條第1項，刑法11
條、第25條第2項，判決如主文。
本案經檢察官丙○○到庭執行職務。
中　　華　　民　　國　　96　　年　　1　　月　　10　　日
                  刑事第14庭    審判長法  官  楊真明
                                      法  官  陳  葳
                                      法  官  林世明
上正本證明與原本無異。
檢察官、被告劉昱辰如不服本判決，應於送達後10日內向本院提
出上訴狀（須附繕本），上訴於臺灣高等法院臺中分院。
被告乙○○、戊○○不得上訴。
                                      書記官  紀俊源
中　　華　　民　　國　　96　　年　　1　　月　　10　　日
附錄論罪科刑法條：
毒品危害防制條例第4條
製造、運輸、販賣第一級毒品者，處死刑或無期徒刑；處無期徒
刑者，得併科新臺幣10,000,000元以下罰金。
製造、運輸、販賣第二級毒品者，處無期徒刑或7年以上有期徒
刑，得併科新臺幣7,000,000元以下罰金。
製造、運輸、販賣第三級毒品者，處5年以上有期徒刑，得併科
新臺幣5,000,000元以下罰金。
製造、運輸、販賣第四級毒品者，處3年以上10年以下有期徒刑
，得併科新臺幣3,000,000元以下罰金。
製造、運輸、販賣專供製造或施用毒品之器具者，處1年以上7年
以下有期徒刑，得併科新臺幣1,000,000元以下罰金。
前5項之未遂犯罰之。
